臺灣高等法院刑事判決　　　　　　　　　　　　　　九十年度交上易字第三九八號
　　上　訴　人
　　即　被　告　丁○○
　　輔　佐　人　丙○○
右上訴人因過失致死案件，不服臺灣板橋地方法院九十年度交易字第四一八號，中華
民國九十年九月二十四日第一審判決（起訴案號：臺灣板橋地方法院檢察署九十年度
偵字第九九四五、一一二四九號）提起上訴，本院判決如左：
    主  文
上訴駁回。
    事  實
一、丁○○有二百多度之近視，於民國（下同）九十年六月一日下午二十二時三十分
    許，騎乘ＢＶＪ─００八號機車，行經台北縣板橋市○○路○段一八二巷七弄口
    時，理應注意車前狀況，並隨時採取必要之安全措施，以預防危險之發生，而依
    當時情形，並無不能注意之情事，竟未配戴適度之近視眼鏡，疏未注意車前狀況
，應隨時採取必要之安全措施，仍貿然以約四十公里之時速行進，致撞及由該路
    旁出來，準備穿越文化路二段一八二巷，而未行走於行人穿越道，亦未注意讓行
    左右來車之行人陳春，致陳春受有頭部外傷、顱內出血之傷害，丁○○於肇事後
    ，於犯罪未經發覺前，即託不詳姓名路人打電話代為報警處理，且將陳春送醫。
    嗣陳春雖經送醫救治，仍於同月五日上午五時三分許，因前開傷害不治死亡。
二、案經陳春之子乙○○訴由台北縣警察局海山分局報請臺灣板橋地方法院檢察署檢
    察官偵查起訴。
    理  由
一、訊據被告丁○○對於渠有二百多度之近視，在前揭時地未戴眼鏡騎乘ＢＶＪ─０
    ０八號機車，撞及準備穿越馬路之行人陳春之事實，已在本院審理中坦承不諱，
    並有道路交通事故調查報告表一件及現場照片十二幀在卷可稽（見偵查卷第十三
    頁至第十九頁）。又，被害人陳春確因本件車禍經送醫救治仍不治死亡等情，復
    據臺灣板橋地方法院檢察署檢察官督同法醫相驗明確，有勘驗筆錄、相驗屍體證
    明書及驗斷書等在卷可憑（見相字卷第九頁至第十八頁）。此部分被告之自白，
    核與事實相符，應屬可信。次查，被告在原審雖辯稱：該處視線昏暗，致肇本件
    車禍云云。惟按汽車駕駛人應注意車前狀況，並隨時採取必要之安全措施道路交
    通安全規則第九十四條第三項定有明文。依前述道路交通事故調查報告表一件及
    現場照片十二幀所示，肇事當時天候晴，夜間有照明，道路為直路，路面乾燥、
    無缺陷、無障礙物、視距良好；另依被告所提出之現場照片四幀（見原審卷第二
    十一頁、第二十二頁）顯示，現場係在一髮型設計商店前，無任何路樹遮敝，視
    野良好，前二十餘公尺處並有二盞路燈照明；依其狀況，並無不能注意車前狀況
    之情事。況且，夜間視線本較日間為差，騎乘機車理當更加謹慎小心，此為週知
    之事實；乃被告明知其有二百餘度之中度近視，竟未配戴適度之近視眼鏡，以取
    得正常之矯正視力，又未注意車前狀況，隨時採取必要之安全措施，猶貿然以約
    四十公里之時速行進，致撞及準備穿越馬路之行人陳春，使被害人死亡，其有過
    失甚明；本件經送請臺灣省臺北縣區車輛行車事故鑑定委員會鑑定結果同此認定
    ，亦有臺灣省臺北縣區車輛行車事故鑑定委員會九十年十二月十三日北鑑字第九
    ０二三０五號鑑定意見書附在本院卷可參。再查，被告騎乘機車過失撞及被害人
    陳春，致被害人送醫不治，則被告之過失行為與被害人之死亡間，有相當因果關
    係，自係灼然可見。又查，設有行人穿越道、人行天橋或人行地下道者，必須經
    由行人穿越道、人行天橋或人行地下道穿越，不得在其一百公尺範圍內穿越道路
    ，道路交通安全規則第一百三十四條第一款定有明文（九十年六月一日修正）；
    而依現場照片所示，肇事地點不遠處設有行人穿越道；然被害人於事發當時並未
    依規定經行人穿越道，而違規橫越馬路，且於橫越馬路時疏未注意左右來車，就
    本件車禍之發生雖與有過失，惟並不因此解免被告之過失責任。本案事證明確，
    被告過失犯行洵堪認定。
二、核被告所為係犯刑法第二百七十六條第一項之過失致死罪。再查，被告於事故發
    生後，即向警察機關報案，並已報明肇事人姓名、地點，請警員前往現場處理，
    有台北縣警察局偵辦交通事故案件「涉嫌人是否自首」調查表附在偵查卷第七頁
    可稽；被告於犯後自首而主動接受裁判，應依刑法第六十二條前段之規定，減輕
    其刑。
三、本案被告現雖仍在就學之中；然據被害人家屬乙○○、甲○○迭次指述：被告在
    肇事後一直未曾至被害人家中上香，亦未與被害人家屬成立和解云云。且，被告
    之過失行為已然奪取一人最寶貴重要之生命法益；惟遍閱全卷，僅見被告之輔佐
    人一再陳明：渠經濟困難，僅能道義賠償十萬元（新臺幣）等語；被告則多次以
    其在學為由，請求為緩刑之宣告；而始終未見被告就其剝奪他人生命之犯行，對
    死者或被害人家屬表示歉意，亦未能見諒於被害人家屬；本院因認不宜為緩刑之
    宣告。原審基此適用刑法第二百七十六條第一項、第四十一條第一項、第六十二
    條前段，罰金罰鍰提高標準條例第一條前段、第二條之規定，並爰審酌被告犯罪
    過失程度、致生被害人死亡之結果、被告肇事後態度、未能與被害人家屬達成民
    事和解，及其品性、生活狀況、智識程度及其他一切情狀，量處有期徒刑陸月，
    並諭知易科罰金之折算標準，以參佰元折算壹日。其認定事實、適用法律及量處
    刑期均為妥適。被告之上訴意旨，指摘原審量刑過重，及請求為緩刑之宣告，均
    無理由，應予駁回。
四、據上論斷，應依刑事訴訟法第三百六十八條，判決如主文。
本案經檢察官田炳麟到庭執行職務。
中      華      民      國    九十一    年      一      月     十七     日
                              臺灣高等法院刑事第十二庭
                                  審判長法  官   劉  景  星
                                        法  官   陳  志  洋
                                        法  官   陳  博  志
右正本證明與原本無異。
不得上訴。
                                        書記官   陳  嘉  文
中      華      民      國     九十一   年      一      月     十八     日
附錄  本判決論罪科刑法條：
刑法第二百七十六條
因過失致人於死者，處二年以下有期徒刑、拘役或二千元以下罰金。
從事業務之人，因業務上之過失犯前項之罪者，處五年以下有期徒刑或拘役，得併科
三千元以下罰金。
